【裁判字號】    90,訴,368
【裁判日期】    901218
【裁判案由】    偽造文書等
【裁判全文】
臺灣新竹地方法院刑事判決                            九十年度訴字第三六八號
    公  訴  人  臺灣新竹地方法院檢察署檢察官
    被      告  丁○○
右列被告因偽造文書等案件，經檢察官提起公訴（九十年度偵字第一六Ｏ號），本院
判決如左：
    主  文
丁○○共同行使偽造私文書，足以生損害於他人，累犯，處有期徒刑陸月，如易科罰
金，以佰元折算壹日。
在如附表所示之文件上所偽造之署押共拾伍枚、指印共拾玖枚，及在乙○○之身分證
所變造之丁○○照片壹幀，均沒收。
    事  實
一、丁○○有傷害致死等前科，復曾於民國八十五年間，因違反麻醉藥品管理條例案
    件，經本院判處有期徒刑四月，於八十五年八月八日確定，並在同年九月十八日
    易科罰金執行完畢。
二、緣甲○○（男，六十年四月四日生，身分證統一編號：Ｚ000000000號
    ，另行移送檢察官偵查）因不明原因（應由檢察官另案偵查）取得乙○○所有、
    於八十九年三月十日中午十二時許、停放在苗栗縣頭份鎮後庄國小前、內有乙○○所有之身分證、駕駛執照、行車執照、戶口名簿與汽車新領牌照登記書等因繳
    清車貸所取回之證件的車號Ｇ五─六六六Ｏ號自小客車一部後，於同日下午，駕
    駛上開自小客車至臺北縣板橋市找丁○○，於返回新竹途中，甲○○向丁○○佯
    稱：該車係其兄乙○○所有之自小客車，其因缺錢花用，而丁○○之外形看起來
    年紀較長，希望丁○○能幫忙佯裝是乙○○本人以便向當舖典當該車。丁○○雖
    明知係違法情事，因誤以為乙○○確實是甲○○的哥哥，一時熱心，二人即基於
    共同行使變造特種文書身分證及行使偽造私文書之犯意聯絡與行為分擔，先由丁○○返家拿一張自己的二吋照片予甲○○，再由甲○○將上開乙○○所有的身分
    證上之相片撕下，換貼上丁○○之照片，並隨即至新竹市警察局第三分局附近之
    書局影印而變造該枚身分證後，於當日下午，由丁○○持變造後之乙○○身分證
    影本一枚及上開自小客車的汽車行照與汽車新領牌照登記書等證件原本，進入戊○○（起訴書誤載為方耀仁）所經營、位於桃園縣楊梅鎮○○路六十六號之「昱
    晟當鋪」，並由丁○○出示前述證件資料及遭變造之乙○○身分證影本一枚予店
    員方綮璿（原名：方耀仁）查看，甲○○則在外把風，方綮璿因認該自小客車確
    有價值典當，且誤以為丁○○就是乙○○本人，遂要求丁○○填寫如附表所示之
    押當車輛借用切結書、汽車買賣合約書、授權書、自願書、委託結書、借款收據
    、當票及本票等文件。丁○○隨即在上開文件上，除記載乙○○之真實住址、身
    分證字號等基本資料外，並接續偽造詳如附表所示之「乙○○」署押共十五枚，
    並捺上自己的指紋共十九枚後交付予方綮璿，偽造上開如附表所示之私文書並持
    之以行使，使方綮璿陷於錯誤，當場交付丁○○屬丙○○○所有之現金新台幣（
    下同）二十五萬元以作為車號Ｇ五─六六六Ｏ號自小客車之質押借款，足生損害
    於乙○○本人及丙○○○。
二、案經丙○○○代表人戊○○訴由臺灣新竹地方法院檢察署檢察官偵查起訴。
    理  由
一、訊據被告丁○○，對於持共犯甲○○變造完成之被害人乙○○所有的身分證，連
    同未變造之原始證件，前往「昱晟當鋪」質押典當車號Ｇ五─六六六Ｏ號自小客
    車，並接續在如附表所示之文件上，偽簽「乙○○」之署名及捺上自己的指印而
    佯稱是被害人乙○○本人之事實，業已於偵查中及本院調查、審理時坦承不諱，
    核與被害人乙○○於本院審理時對於其車子失竊之經過及為何證件會全數放在車
    上之情相合，並經證人方綮璿於偵查中及本院審理時證述綦詳，復有上開汽車新
    領牌照登記書影本、行車執照影本及變造後貼有丁○○相片之乙○○身分證影本
    各一份附於偵查卷內可稽。再者，經警員將上開如附表所示押當車輛借用切結書
    、汽車買賣合約書、授權書、自願書、委託結書、借款收據、當票與本票等文件
    上所留下之指印送往內政部警政署刑事警察局為指紋鑑定結果，認：在自願書、
    借款收據、授權書及當票上之指紋均為同一手指所捺印，經輸入電腦比對再由人
    工確認結果，與檔存丁○○犯罪嫌疑人指紋卡之左拇指指紋相符，至於其餘指紋
    因紋線模糊不清而無法比對，有內政部警政署刑事警察局八十九年四月十二日局
    紋字第三九五號鑑定書一份附於偵查卷第七十七頁至八十三頁可憑，並有如附表
    所示之上開押當車輛借用切結書、汽車買賣合約書、授權書、自願書、委託結書
    、借款收據、當票與本票等影本各一件在卷可佐，被告之自白與事實相符，本件
    事證已臻明確，被告行使變造身分證、行使偽造私文書及詐欺取財之犯行洵堪認
    定，均應予依法論科。
二、核被告丁○○所為，係犯刑法第二百十六條、第二百十二條行使變造特種文書罪
    嫌、同法第二百十六條、第二百十條之行使偽造私文書罪及同法第三百三十九條
    第一項之詐欺取財罪。被告與共犯甲○○二人間，就上開犯行，有犯意之聯絡與
    行為之分擔，均為共同正犯。又被告變造「乙○○」之身分證之低度行為，應為
    其行使之高度行為所吸收；而被告於如附表所示之押當車輛借用切結書等文件上
    偽造「乙○○」署押之行為，係偽造私文書之部分行為，而其於偽造上開私文書
    後再持之以行使，其偽造之低度行為為行使之高度行為所吸收，均不另論罪。被
    告多次在如附表所示之文件上偽造「乙○○」署名及捺上指印之行為，均係以接
    續之意思，於密接之時間、地點，以類似方法分別犯同一之罪，為接續犯，仍屬
    實質上一罪。再者，其所犯上開行使變造特種文書罪、行使偽造私文書罪與詐欺
    取財罪三罪間，有方法、結果之牽連關係，應依刑法第五十五條牽連犯規定，從
    一重之行使偽造私文書罪處斷。末查，被告丁○○曾於八十五年間，因違反麻醉
    藥品管理條例案件，經本院判處有期徒刑四月，於八十五年八月八日確定，並在
    同年九月十八日易科罰金執行完畢，有臺灣新竹地方法院檢察署刑案資料查註紀
    錄表及臺灣高等法院被告全國前案紀錄表各一份等在卷足參，其於受有期徒刑之
    執行完畢後五年以內再犯本件有期徒刑以上之罪，為累犯，依刑法第四十七條規
    定加重其刑。爰審酌被告明知變造他人之身分證是犯法行為，竟在共犯甲○○之
    要求下即同意為本件犯行，其守法觀念顯然薄弱，及其品性、生活狀況、智識程
    度、犯罪所生之損害與犯罪後態度等一切情狀，量處如主文所示之刑；又被告行
    為後，刑法第四十一條業已於九十年一月四日修正為「犯最重本刑為五年以下有
    期徒刑之罪，而受六月以下有期徒刑或拘役之宣告，因身體、教育、職業、家庭
    之關係或其他正當事由，執行顯有困難者，得以一元以上三元以下折算一日，易
    科罰金。但確因不執行所宣告之刑，難收矯正之效或難以維持法秩序者，不在此
    限。」「併合處罰之數罪，均有前項情形，其應執行之刑逾六月者，亦同。」並
    於同年月十日公布施行，於同年月十二日生效，比較新舊法之規定，自以變更後
    之新法對被告有利，依刑法第二條第一項前段之規定，自應適用裁判時之新法，
    爰併諭知易科罰金之折算標準，以資惕厲。
三、至於被告丁○○在如附表所示之文件上所偽造之「乙○○」署名共十五枚及被告
    在上開文件上所捺之指印共十九枚，均同為代表該被冒用者乙○○之姓名，不問
    屬於犯人與否，均應依刑法第二百十九條之規定宣告沒收；而在乙○○身分證上
    所變造之照片一張，係被告所有，供其犯罪所用之物，業據其陳明在卷，應依同
    法第三十八條第一項第二款之規定宣告沒收，併此敘明。
四、公訴意旨另以被告尚涉有竊盜上開車號Ｇ五─六六六Ｏ號自小客車之罪嫌云云，
    惟查，被告堅詞否認有上開犯行，且公訴人於起訴書上並無記載有任何證據證明
    被告有犯上開犯行，此部分尚不能證明被告犯罪，此外，復查無其他積極證據足
    資認定被告有公訴人所指之竊盜犯行，原應對被告為無罪之諭知，惟公訴意旨認
    此部分與前開有罪部分有牽連犯之裁判上一罪關係，爰不另為無罪之諭知，附此
    敘明。
五、據上論斷，應依刑事訴訟法第二百九十九條第一項前段，刑法第二條第一項前段
    、第二十八條、第二百十六條、第二百十條、第二百十二條、第二百十九條、第
    三百三十九條第一項、第五十五條、第四十七條、第四十一條前段、第三十八條
    第一項第二款，罰金罰鍰提高標準條例第一條前段、第二條，判決如主文。
本案經檢察官蕭斌志到庭執行職務。
中      華      民      國    九十      年     十二     月     十八     日
                                    臺灣新竹地方法院刑事第一庭
                                        法  官  遲中慧
右正本證明與原本無異。
如不服本判決，應於判決送達後十日內向本院提出上訴狀( 應附繕本 )，上訴於
臺灣高等法院。
                                        書記官  龔柏萃
中      華      民      國    九十      年     十二     月     十八     日
附  表：
┌──┬──────────┬────────┬────────────┐
│編號│   所偽造之私文書   │其上所偽造之「吳│以上所捺、用以表示「吳金│
│    │                    │金陸」署押數    │陸」之指印數            │
├──┼──────────┼────────┼────────────┤
│ 一 │押當車輛借用切結書  │二枚            │三枚                    │
├──┼──────────┼────────┼────────────┤
│ 二 │汽車買賣合約書      │三枚            │四枚              │
├──┼──────────┼────────┼────────────┤
│ 三 │授權書              │二枚            │二枚                    │
├──┼──────────┼────────┼────────────┤
│ 四 │自願書              │二枚            │二枚                    │
├──┼──────────┼────────┼────────────┤
│ 五 │委託切結書          │二枚            │二枚                    │
├──┼──────────┼────────┼────────────┤
│ 六 │借款收據            │二枚            │三枚                    │
├──┼──────────┼────────┼────────────┤
│ 七 │當票存根            │一枚            │一枚                    │
├──┼──────────┼────────┼────────────┤
│ 八 │本票                │一枚            │二枚                    │
└──┴──────────┴────────┴────────────┘
附錄本案論罪科刑法條全文：
中華民國刑法第二百一十六條
 (行使偽造變造或登載不實之文書罪)
行使第二百十條至第二百十五條之文書者，依偽造、變造文書或登載不實
事項或使登載不實事項之規定處斷。
中華民國刑法第二百一十條
 (偽造變造私文書罪)
偽造、變造私文書，足以生損害於公眾或他人者，處五年以下有期徒刑。
中華民國刑法第二百一十二條
 (偽造變造特種文書罪)
偽造、變造護照、旅券、免許證、特許證及關於品行、能力服務或其他相
類之證書、介紹書，足以生損害於公眾或他人者，處一年以下有期徒刑、
拘役或三百元以下罰金。
中華民國刑法第二百一十九條
 (沒收之特例)
偽造之印章、印文或署押，不問屬於犯人與否，沒收之。
中華民國刑法第三百三十九條第一項
 (普通詐欺罪)
意圖為自己或第三人不法之所有，以詐術使人將本人或第三人之物交付者
，處五年以下有期徒刑、拘役或科或併科一千元以下罰金。


司法院資訊處製作；財團法人民間司法改革基金會備份。
